臺灣板橋地方法院民事判決　　　　　　 94年度勞小上字第6號
上　訴　人　台北縣金門同鄉會
法定代理人　丙○○
訴訟代理人　乙○○
被上 訴 人　甲○○
上列當事人間請求給付薪資等事件，上訴人對於中華民國94年5
月17日本院板橋簡易庭94年度板勞小字第11號第一審判決提起上
訴，經於94年12月7日言詞辯論終結，本院判決如下：
    主          文
上訴駁回。
第二審訴訟費用新臺幣壹仟伍佰元由上訴人負擔。
    事 實 及 理 由
壹、當事人之主張：
一、上訴人方面：
    聲明：原判決廢棄，駁回被上訴人在第一審之訴。
    其陳述及所提證據除與原判決記載相同者，茲引用之外，補
    稱：
(一)被上訴人認為其於民國89年6 月24日離職時，上訴人帳上尚
    不足新臺幣（下同）50,565元，該款係其先代墊，要求上訴
    人返還，然89年6 月12日被上訴人曾將89年5 月份之帳目經
    費收支簽請上訴人核示，在此經費明細中，被上訴人竟將4
    月份結餘款21,972元故意列為支出款，致使帳上金額相差達
    21,972元之一倍，故而上訴人帳上不足額應扣除43,944元，
    實際上不足額僅有6,621 元而已，原判決未詳查而為判決，
    顯有違誤。
(二)被上訴人主張其代墊紀念盾等費用19,770元，連同上述墊款
    共70,335元，要求上訴人支付，除上述部分外，被上訴人主
    張之紀念盾費用10,900元實際上係上訴人新任秘書蔡少清先
    生親自支付，並由廠商李明賢先生簽收在案，故該10,900元
    並非由被上訴人代墊，此依據上訴人兼會計陳玲愛理事調出
    單據日期為89年7 月5 日，廠商於89年7 月6 日簽收，顯然
    該款項為蔡秘書支付，原判決未詳查，顯有未當。而且依照
    被上訴人的說法，他的薪資領出過，被上訴人應說明所代墊
    的是什麼？4 月份、5 月份的金額有何不符，應該說明。而
    該四月份結餘21,972元從何冒出，被上訴人亦應說明。
(三)上訴人由於會務不多，且經費不足，故業務運作僅設秘書一
    人，許多經費收支也由秘書一人辦理，其89年1 月15日郵票
    支付740 元，但被上訴人竟索取雙重單據，故意重複報銷。
    上訴人訴訟代理人至上訴人同鄉會工作後，也有到郵局寄信
    ，購買的郵票跟開立購票證明的人應該是一樣，這部分原判
    決違背法令沒有調查。
(四)綜上說明，被上訴人所主張之代墊款70,335元實際上應扣除
    誤列之43,944元及紀念盾費用10,900元，及重複報帳之740
    元，上訴人僅需支付14,751元而已。
(五)證據：除援用第一審所提證據外，補提89年6 月12日簽呈及
    所附明細、簽收簿、郵票證明單、禮品公司收據等影本為證
    據。
二、被上訴人方面：
    聲明：請求駁回上訴。
    其陳述及所提證據除與原判決記載相同者，茲引用之外，補
    稱：
(一)被上訴人於「與出納往來明細表」中有「四月份結餘21,972
    元」係表示89年4 月份被上訴人之代墊款項，即4 月份支出
    款21,972元，上訴人應支付被上訴人，而非如上訴人所稱被
    上訴人故意將4 月份結餘款列為支出款。被上訴人任職期間
    ，每個月所有支出均係先行代墊，然後於次月月初再將上個
    月支出列表陳報，經同鄉會理事長批示後，再以支出憑證向
    出納請款，故每月均需請款，何來結餘款？只因被上訴人於
    每月之收支報告表中均將支付金額總額寫在餘額欄內，致生
    誤會。上訴人從來沒有收入，怎麼會有剩餘？上訴人明知此
    一作業程序，故意混淆是非。
(二)關於紀念盾10,900元部分，係被上訴人任職期間為上訴人赴
    東南亞訪問時訂製及完成交貨，上訴人所提出之簽收簿是否
    事後所製作不得而知，且簽收簿由廠商李明賢簽收並不能證
    明付款者係新任秘書蔡少清。
(三)上訴人所稱重複報帳支付郵費740 元，被上訴人係有時一日
    郵寄多批函件，致同日有相同郵費支出，上訴人所提出者一
    為購買郵票證明單740 元，另一為寄往國內郵資720 元，寄
    往國外郵資20元，實收郵資740 元，並非購買郵票，被上訴
    人不需為區區740元重複報帳。
貳、得心證之理由：
一、按對於小額程序之第一審裁判之上訴，非以其違背法令為理
    由，不得為之，民事訴訟法第436條之24第2項定有明文。經
    查：
(一)關於本件上訴人指稱被上訴人於原審起訴時所提出之「周與
    出納來往帳目明細表」中第4 行「四月份結餘21,972元」部
    分，應列為收入項目，被上訴人竟列為支出項目，而認為係
    其為上訴人所墊付之款項，請求上訴人返還，而原判決不察
    ，逕依被上訴人之主張而為判決，有違背法令之處一節，因
    該由被上訴人提出之前述證據乃係當事人於第一審程序中即
    已提出者，上訴人指稱原判決該部分證據之取捨有違背法令
    之處，與前述法條規定尚屬相符，合先敘明。
(二)又查，被上訴人主張上訴人為同鄉會組織，平時會務不多，
    其經費之支出概由秘書先行墊付，然後按月結算後再向上訴
    人之出納請領款項等情，為現在擔任上訴人秘書之上訴人訴
    訟代理人乙○○所不爭執，則自堪認被上訴人此部分主張為
    真實，則於上訴人之經常收支狀況，並未先行撥交若干零用
    金交予秘書，經常支出由此零用金支出後，再行檢據報銷，
    而係由秘書代墊支應，再由秘書檢據報銷，同鄉會出納撥付
    之款項再返還原先由秘書代墊之款項等流程之事實，當堪以
    認定，因此，既然上訴人未曾事先撥交款項與秘書保管支用
    ，自無可能有剩餘之款項留存於秘書之手，當無所謂結餘可
    言。則如前所述情節以觀，被上訴人主張其於原審所提出之
    來往明細表上所記載「四月份結餘」字樣之所謂「結餘」並
    非真有用餘款項之情形一節，當屬可採，則該所謂「四月份
    結餘」當如被上訴人所稱之誤寫等情當可採信，從而，該部
    分記載為「四月份結餘」既非真有剩餘款項，而係被上訴人
    代上訴人墊付之款項中之一部，原審法院依據被上訴人之主
    張將此一部分列為被上訴人得向上訴人請求範圍之中而准許
    被上訴人此部分請求，雖未將此部分認定之理由詳述於原判
    決內，但其就此部分為被上訴人之判決，依前述說明，自屬
    妥適，而無違背法令之處，上訴人指摘原判決有違背法令之
    處，尚非可採。
二、又按於小額訴訟程序，當事人於第二審程序不得提出新攻擊
    或防禦方法，但因原法院違背法令致未能提出者，不在此限
    ，亦為民事訴訟法第436 條之28所明定。本件上訴人於上訴
    後指稱被上訴人就其主張代墊支出之紀念盾10,900元並非由
    被上訴人墊付，及89年1 月15日郵費740 元重複報銷等情，
    並提出廠商簽收簿及收據、郵局購買票品證明單等影本為證
    據，然查原審卷內，上訴人僅曾具狀稱上訴人之秘書即原審
    之訴訟代理人「是於91年12月1 日接任秘書，對於周先生在
    四年前與本會帳務糾葛及因何、何時離職？均不瞭然。．．
    ．」等語（見原審卷第30頁），並未就被上訴人之主張為何
      抗辯，且上訴人提起上訴後所提出之前述二者為上訴人並
    未在原審提出而在上訴後始行提出之證據，且該證據又係早
    已存在並保存於上訴人處之證據，並非原法院違背法令致使
    上訴人無法提出者，故而上訴人於上訴後所提出之證據及否
    認乃屬未於第一審程序提出之新防禦方法或為第一審程序中
    未提出之新證據，依據前開民事訴訟法第436 條之28規定，
    當事人不得於第二審程序提出新攻擊或防禦方法，且其所提
    證據又非因原法院違背法令而未能提出，乃係可歸責於上訴
    人自己之事由而未能提出，是其上開新防禦方法及證據之提
    出，於程序上並非合法，非小額訴訟程序之第二審法院所得
    審酌者，則關於此一部分不得作為有利於上訴人認定之依據
    ，上訴人執此作為上訴之理由，亦非可採。而按當事人對於
    他造主張之事實，於言詞辯論時不爭執者，視同自認。但因
    他項陳述可認為爭執者，不在此限；當事人對於他造主張之
    事實，為不知或不記憶之陳述者，應否視同自認，由法院審
    酌情形斷定之，民事訴訟法第280 條第1 項、第2 項分別定
    有明文，本件上訴人於原審就被上訴人主張之事實並未加爭
    執，依前揭法條規定，視同上訴人自認被上訴人之主張為真
    實，並據以判決被上訴人勝訴，並無不當。
三、綜上所述，被上訴人主張依不當得利及僱傭之法律關係請求
    被告返還代墊款項70,335元及未領薪資19,992元應屬有理由
    ，原審判決命上訴人如數給付，並依職權告假執行，於法並
    無不合。上訴意旨指摘原判決不當，求予廢棄改判，為無理
    由，應予駁回其上訴。
參、本件第二審訴訟費用應依民事訴訟法第436條之19條第1項確
    定其數額為新臺幣1,500元，應由上訴人負擔。
肆、依民事訴訟法第436條之32第2項、第449條第1項、第78條，
    判決如主文。
中　　華　　民　　國　　94　　年　　12　　月　　21　　日
            民事第一庭審判長法　官　李世貴
                            法　官　楊千儀
                            法　官　許瑞東
以上正本證明與原本無異
本判決不得上訴
中　　華　　民　　國　　94　　年　　12　　月　　21　　日
                            書記官　賴玉芬
